【裁判字號】    99,消債更,68
【裁判日期】    990318
【裁判案由】    聲請更生程序
【裁判全文】
臺灣高雄地方法院民事裁定            99年度消債更字第68號
聲  請  人  甲○○
上列當事人因消費者債務清理事件聲請更生，本院裁定如下：
    主  文
聲請人即債務人甲○○自中華民國九十九年三月十八日下午四時
起開始更生程序。
命司法事務官進行本件更生程序。
    理    由
一、聲請意旨略以：聲請人即債務人積欠如附表所示債權銀行多
    筆債務，又其每月收入扣除支應個人生活及扶養費用後，顯
    已無力清償債務，爰依法聲請裁定准予更生等語。
二、按消費者債務清理條例（以下稱本條例）第3 條規定，債務
    人不能清償債務或有不能清償之虞者，得依消費者債務清理
    條例所定更生或清算程序，清理其債務。其次，本條例所稱
    消費者，係指5 年內未從事營業活動或從事小規模營業活動
    之自然人；又債務人無擔保或無優先權之債務總額未逾1200
    萬元者，於法院裁定開始清算程序或宣告破產前，得向法院
    聲請更生，同條例第2 條及第42條第1 項分別定有明文。經
    查：
  (一)聲請人目前雖為擔任群珍服飾店負責人，惟該服飾店業經財
    政部高雄市國稅局新興稽徵所核定每月銷售額為新台幣（以
    下同）7 萬7000元，合於本條例所定營業額每月平均20萬元
    以下之小規模營業要件。又其前依本條例規定與債權人高雄
    縣鳳山市農會進行協商，因聲請人無法負擔任何還款條件以
    致協商不成立等情，業有債權人清冊及前置協商不成立通知
    書各1 份（參見本院卷第10、34至37頁）為憑，足認聲請人
    業依本條例第151 條第1 項規定進行協商程序而不成立，遂
    符合聲請更生之法定程序要件，故本件所應審究者厥為聲請
    人是否有不能清償債務或不能清償之虞之情形。
  (二)本件業經聲請人自承其目前以經營群珍服飾店為業，每月淨
    利約為3 萬5000元等語，顯較其所提出營業稅繳納證明所載
    營業額為高（參見本院卷第6 、11至12頁），又本件既無相
    關事證可資推認聲請人實際所得數額為何，是本院乃認應採
    信其每月收入約3 萬5000元為當，合先敘明。
  (三)按本條例立法目的係為使不幸陷入經濟困境之人得以清理債
    務、重建生活，並在清理債務過程中能適度保有符合人性尊
    嚴之最低基本生活所需，而非維持債務人過去慣常之寬裕生
    活型態，否則債務人一方面既因原本生活模式以致負有龐大
    債務而無力清償，他方面若仍容許其繼續延續既有生活標準
    ，非僅有悖於本條例意旨，更係將債務人因個人浪費或財務
    管理失控之風險不當轉嫁予金融機構負擔，顯非公允。故為
    妥適調整債務人與債權人及其他利害關係人間之權利義務關
    係，保障債權人獲得公平受償，並謀求消費者經濟生活之重
    建復甦機會，法院針對債務人所主張各項生活費用支出，即
    非可逕以債務人所任意主張之基本生活費用數額而斷，而應
    改以酌採政府所定最低生活費用作為裁量標準，方屬允恰。
    故本院參諸聲請人乃居住於高雄市三民區，遂應以內政部所
    公告99年度高雄市低收入戶最低生活費用每人每月為1 萬13
    09元計算其生活必要費用，始為合理。
  (四)準此，依聲請人每月收入約為3 萬5000元，扣除其個人必要
    生活支出後（尚不包括扶養親屬費用），應尚餘2 萬3691元
    （3 萬5000元－1 萬1309元＝2 萬3691元）可資運用。又依
    卷附財產歸屬資料清單所示其名下並無其他積極財產（參見
    本院卷第26頁），從而本院前依職權針對聲請人所積欠各筆
    債務本金與適用利率為何一節函詢如附表所示債權人，業據
    各該債權銀行函覆如該附表所示內容，據此推算聲請人每月
    負擔利息金額至少為4 萬6275元，足見其客觀上非僅無力清
    償現有債務每月所衍生之利息，更因無力清償本金以致原有
    債務數額勢將隨諸加計利息而日趨龐大，綜此堪認聲請人確
    有不能清償既有債務之虞。
三、末按，法院開始更生程序之裁定，應載明其年、月、日、時
    ，並即時發生效力；又法院裁定開始更生或清算程序後，得
    命司法事務官進行更生或清算程序，必要時得選任律師、會
    計師或其他適當之自然人或法人一人為監督人或管理人，本
    條例第16條第1 項及第45條第1 項定有明文。承前所述，茲
    依聲請人現時資力既有不能清償附表所示各該債務之虞，此
    外亦查無本條例第46條各款所定駁回更生聲請之消極事由，
    是聲請人向本院聲請更生，即屬有據，當予准許，並應依上
    開規定命司法事務官進行本件更生程序。
四、依消費者債務清理條例第11條第1 項、第45條第1 項、第16
    條第1 項，裁定如主文。
中    華    民    國    99    年    3     月    18    日
                  民事第六庭  法  官 陳明呈
以上正本係照原本作成。
本裁定不得抗告。
本裁定於民國99年3 月18日下午4 時起開始更生，並即時發生效
力。
中    華    民    國    99    年    3    月    18    日
                              書記官  劉音利
附表（單位：新台幣）：
~T32
┌──┬──────────┬───────┬────┬───────┐
│編號│債權人              │債務本金      │適用利率│每月應付利息  │
├──┼──────────┼───────┼────┼───────┤
│  │高雄縣鳳山市農會    │204萬1443元   │2.25%   │3828元        │
├──┼──────────┼───────┼────┼───────┤
│  │台北富邦銀行        │15萬9384元    │19.98%  │2654元        │
├──┼──────────┼───────┼────┼───────┤
│  │國泰世華銀行        │8 萬9453元    │19.7%   │1469元        │
├──┼──────────┼───────┼────┼───────┤
│  │花旗銀行            │25萬804元     │20%     │4180元        │
├──┼──────────┼───────┼────┼───────┤
│  │台灣新光銀行        │3萬6864元     │19.71%  │605元         │
├──┼──────────┼───────┼────┼───────┤
│  │聯邦銀行            │7萬6280元     │19.99%  │1271元        │
├──┼──────────┼───────┼────┼───────┤
│  │上海匯豐銀行        │31萬9915元    │18.25%  │4865元        │
├──┼──────────┼───────┼────┼───────┤
│  │遠東銀行            │10萬7927元    │19.97%  │1796元        │
├──┼──────────┼───────┼────┼───────┤
│  │台新銀行            │30萬3651元    │20%     │5061元        │
├──┼──────────┼───────┼────┼───────┤
│  │大眾銀行            │13萬3981元    │18.25%  │2038元        │
├──┼──────────┼───────┼────┼───────┤
│  │中國信託            │45萬1135元    │20%     │7519元        │
│    │                    ├───────┼────┼───────┤
│    │                    │49萬9849元    │20%     │8331元        │
├──┼──────────┼───────┼────┼───────┤
│  │渣打銀行            │3萬7241元     │20%     │621元         │
│    │                    ├───────┼────┼───────┤
│    │                    │8萬6880元     │20%     │1448元        │
│    │                    ├───────┼────┼───────┤
│    │                    │10萬2671元    │6.88%   │589元         │
└──┴──────────┴───────┴────┴───────┘

司法院資訊處製作；財團法人民間司法改革基金會備份。
